【裁判字號】    98,司財管,14
【裁判日期】    980525
【裁判案由】    選任遺產管理人
【裁判全文】
臺灣臺北地方法院民事裁定            98年度司財管字第14號
聲  請  人  台北市政府社會局
法定代理人  乙○○
上列聲請人聲請選任被繼承人甲○○之遺產管理人事件，本院裁
定如下：
    主  文
指定財政部國有財產局台灣北區辦事處為被繼承人甲○○（女，
民國○○年○ 月○○日生，身分證統一編號：Ｚ000000000號，生前最
後住所：台北市○○區○○路4 段105 巷14號，於民國96年9 月
27日死亡）之遺產管理人。
准對被繼承人甲○○之繼承人為承認繼承之公示催告。
被繼承人甲○○之大陸地區以外之繼承人，應自前項公示催告最
後登載新聞紙之日起，壹年內承認繼承；其大陸地區之繼承人，
應自被繼承人死亡之日起參年內以書面向本院為繼承之表示，上
述期限屆滿，無繼承人承認繼承時，被繼承人之遺產，於清償債
權，並交付遺贈物後，如有剩餘即歸屬國庫。
財政部國有財產局台灣北區辦事處應於收受本裁定之日起貳拾日
內將本裁定登載公報、新聞紙或其他相類之傳播工具，並將登載
證據檢送本院，逾期視為撤回公示催告之聲請。
聲請費用新臺幣壹仟元由被繼承人甲○○之遺產負擔。
    理  由
一、按繼承開始時，繼承人有無不明，而無親屬會議或親屬會議
    未於一個月內選定遺產管理人者，利害關係人得聲請法院選
    任遺產管理人，並由法院依公示催告程序，定六個月以上之
    期限，公告繼承人，命其於期限內承認繼承，民法第1177條
    、第1178條分別定有明文。又大陸地區人民繼承台灣地區人
    民之遺產，應於繼承開始起三年內以書面向被繼承人住所地
    之法院為繼承之表示，逾期視為拋棄其繼承權，台灣地區與
    大陸地區人民關係條例第66條第1 項亦有明文。
二、本件聲請意旨略以：被繼承人甲○○於民國73年9 月18日「
    依台北市政府社會局平價住宅分配及管理辦法」借住聲請人
    之安康平宅，是單身獨老合住戶，被繼承人於96年9 月27日
    死亡，遺留玉鐲2 只、玉飾1 付、郵局及台北富邦銀行存摺
    各1 本、現金新台幣31,102元，惟依其戶籍記載，並無民法
    第1131條所定親屬足資召開親屬會議以定遺產管理人，聲請
    人與被繼承人甲○○有利害關係，爰依民法第1178條第2 項
    規定，聲請指定財政部國有財產局台灣北區辦事處為被繼承
    人之遺產管理人並為承認繼承之公告等語。
三、經查：聲請人上開主張，業據聲請人提出被繼承人甲○○之
    戶籍謄本、死亡證明書、個案資料表暨遺產明細表等為證，
    自堪信為真實，而被繼承人甲○○自96年9 月27日死亡迄今
    已一年八個月餘，顯逾民法第1177條所定一個月時間，且本
    院查無被繼承人甲○○之親屬曾經召開親屬會議，或曾經議
    決被繼承人甲○○之遺產管理人，並依民法第1177條向本院
    報明之情形，是聲請人自得以利害關係人之身分，聲請本院
    選定遺產管理人。又民法第1177條之立法理由，旨在維護公
    益及被繼承人債權人之利益，顯非以遺產管理人管理遺產是
    否有實質利益為考量，參以非訟事件法第149 條第3 項規定
    ，法院所選任之遺產管理人得由自然人、公務機關任之，該
    條之立法理由為無人承認繼承之遺產清理完畢後，如有賸於
    ，應歸屬國庫，而國有財產向由公務機關擔任管理人，故除
    自然人外，亦得選任適當之公務機關任之。爰審酌管理被繼
    承人甲○○遺產之地緣關係與便利性，認聲請人聲請指定財
    政部國有財產局台灣北區辦事處為被繼承人甲○○之遺產管
    理人並無不當，應予准許。
四、次按公示催告之公告，應黏貼於法院之公告處，並登載於公
    報、新聞紙或其他相類之傳播工具。前項登載公報、新聞紙
    或其他相類之傳播工具之日期或期間由法院定之。聲請人未
    依前項規定登載者，視為撤回公示催告之聲請。民法第1179
    條第1 項第3 款、民事訴訟法第542 條定有明文。本院既准
    對於被繼承人甲○○之繼承人為承認繼承之公示催告，爰併
    依上開規定裁定如主文第四項所示。
五、依非訟事件法第157條，裁定如主文。
中    華    民    國    98    年    5     月    25    日
                    家事法庭司法事務官    吳彥慧
以上正本係照原本作成。
如對本裁定抗告，須於裁定送達後10日之不變期間內，向本院提
出抗告狀，並繳納抗告費新臺幣1,000元。
中    華    民    國    98    年    5     月    25    日
                                書記官    王子方


司法院資訊處製作；財團法人民間司法改革基金會備份。
